【裁判字號】    95,訴,446
【裁判日期】    950818
【裁判案由】    違反槍砲彈藥刀械管制條例
【裁判全文】
臺灣新竹地方法院刑事判決              95年度訴字第446 號
公  訴  人  臺灣新竹地方法院檢察署檢察官
被      告  乙○○
指定辯護人  本院公設辯護人  甲○○
上列被告因違反槍砲彈藥刀械管制條例案件，經檢察官提起公訴
（95年度偵字第1859號），本院判決如下：
    主  文
乙○○未經許可，持有可發射子彈具有殺傷力之改造手槍，處有
期徒刑年貳月，併科罰金新臺幣伍萬元，罰金如易服勞役，以
新臺幣壹仟元折算壹日。扣案之可發射子彈具殺傷力之改造手槍
壹枝（含彈匣壹個，槍枝管制編號0000000000號）、
子彈貳顆，均沒收之。
    事實及理由
壹、構成犯罪事實：
    乙○○於民國94年12月27日某時許，在苗栗縣竹南鎮之博愛
    公園涼庭旁，拾得他人所丟棄之仿BERETTA 廠92FS型半自動
    手槍製造之金屬槍枝，更換土造金屬槍管改造而成之改造手
    槍1 枝（槍制管制編號0000000000號，含彈匣1 個）及具殺
    傷力之改造子彈3 顆及不具殺傷力之子彈1 顆。乙○○明知
    可發射子彈具有殺傷力之改造手槍、具有殺傷力之子彈為槍
    砲彈藥刀械管制條例所管制之物品，未經中央主管機關內政
    部許可不得無故持有，竟未經許可，出於非法持有具有殺傷
    力改造手槍、子彈之犯罪意思，將前開拾得之改造手槍及子
    彈置放在新竹市○○路○ 段132 號5 樓J 室之租屋處而無故
    持有之。嗣於95年1 月20日凌晨1 時20分許，為警在上址發
    現徐郡彤、吳羽雯（均由檢察官另行為不起訴處分確定）由
    5 樓J 室窗戶丟出手提包1 只，經檢視發現內有上開改造手
    槍1 枝（含彈匣1 個）及改造子彈1 顆（鑑驗時已試射完畢
    ）。再由上址房屋出租人李麗卿於翌日清理乙○○承租之房
    間時，在房間衣櫥內發現具殺傷力之子彈2 顆及不具殺傷力
    之子彈1 顆，並通知警方而查獲，始悉上情。
貳、認定犯罪事實所根據的證據及理由：
（一）被告乙○○於檢察官偵查中、本院準備程序及審理程序訊
      問時之自白。
（二）證人即扣得槍枝現場之人徐郡彤，及房屋出租人李麗卿分
      別於警局詢問時之證述；以及證人即扣得槍枝現場之人吳
      羽雯、林誠德分別於檢察官偵查中之具結證述。
（三）扣案之改造手槍1 枝及土造子彈3 顆可資佐證。
（四）(1)送鑑改造手槍1 枝（槍枝管制編號0000000000），認係
      由仿BERETTA 廠92FS型半自動手槍製造之金屬槍枝，更換
      土造金屬槍管改造而成之改造手槍，機械性能良好，可擊
      發適用子彈，認具殺傷力；(2)送鑑改造子彈4 顆，認均係
      土造子彈（具直徑約9 mm之金屬彈頭），採樣2 顆試射：
      1 顆可擊發，認具殺傷力，另1 顆雖可擊發，惟其發射動
      能甚微，認不具殺傷力等情，有內政部警政署刑事警察局
      95年2 月13日刑鑑字第0950014892號槍彈鑑定書1 份在卷
      可證。
、論罪科刑的理由：
一、論罪：
（一）被告乙○○所為，係犯槍砲彈藥刀械管制條例第8 條第4
      項之未經許可，持有可發射子彈具有殺傷力之改造槍枝罪
      以及同條例第12條第4 項之未經許可，持有子彈罪。
（二）想像競合犯：被告於同時、地未經許可，持有可發射子彈
      具有殺傷力之改造槍枝及未經許可，持有子彈犯行，係一
      行為觸犯數罪名，為想像競合犯，應依刑法第55條前段之
      規定，應從重之未經許可，持有可發射子彈具有殺傷力之
      改造槍枝罪論處（修正後第55條但書係科刑之限制，為法
      理之明文化，非屬法律之變更）。
二、科刑：
（一）主刑：審酌被告無視法令禁制，未經許可持有具殺傷力之
      改造手槍、子彈之犯罪動機、目的，持有槍彈之數量，及
      雖未持以另犯他案，但對人身安全及社會治安所造成之潛
      在危害甚鉅，及被告之生活狀況、品行，以及被告犯罪後
      在偵查中及本院審理訊問時均能坦白承認犯行，已具悔意
      ，於審理中亦未再聲請調查證據，以節省司法資源及成本
      之支出，態度良好等一切情狀，量處如主文所示之刑及併
      科罰金，並就罰金部分，諭知易服勞役之折算標準，以資
      懲儆。
（二）被告行為後，刑法於94年2 月2 日修正公布，並於95年7
      月1 日施行。依修正後刑法第2 條第1 項規定，行為後法
      律有變更者，適用行為時之法律；但行為後之法律有利於
      行為人者，適用最有利於行為人之法律。且有關新舊法之
      比較，應就罪刑有關之共犯、未遂犯、想像競合犯、牽連
      犯、連續犯、結合犯，以及累犯加重、自首減輕暨其他法
      定加減原因（如身分加減）與加減例等一切情形，綜其全
      部罪刑之結果而為比較，先予敘明。
（三）本件被告於犯罪時，刑法第42條第2 項前段規定：「易服
      勞役以1 元以上3 元以下折算1 日」，又被告行為時之易
      服勞役折算標準，業據修正前罰金罰鍰提高標準條例第2
      條前段（現已刪除）規定，就其原定數額提高為100 倍折
      算1 日，則本件被告行為時之易服勞役折算標準，應以銀
      元300 元折算1 日，即新台幣900 元折算1 日；而修正後
      之刑法第42條第3 項前段規定：「易服勞役以新台幣1 千
      元、2 千元或3 千元折算1 日」，比較修正前後之易服勞
      役折算標準，以修正後之規定，較有利於被告，則應依刑
      法第2 條第1 項但書規定，適用修正後之刑法第42條第3
      項前段規定，就罰金部分定其易服勞役之折算標準。
（四）從刑（沒收）：扣案具有殺傷力之仿BERETTA 廠92FS型半
      自動手槍製造之金屬槍枝，更換裝土造金屬槍管改造而成
      之改造手槍1 枝（含彈匣1 個，槍枝管制編號0000000000
      號），及具直徑約9mm 之金屬彈頭2 顆均屬違禁物，不問
      屬於犯人與否，均應依刑法第38條第1 項第1 款之規定宣
      告沒收；另經鑑定試射之土造子彈1 顆，已失其原有子彈
      之結構及效能，不再具有殺傷力，已非屬違禁物，爰不為
      沒收之宣告（刑法第38條僅有法條內容用語之修改，並無
      有利或不利於被告之情形，此部分不生法律變更比較之問
      題）。
肆、適用法律依據：
一、程序法方面：刑事訴訟法第299 條第1 項前段。
二、實體法方面：槍砲彈藥刀械管制條例第8 條第4 項、第12條
    第4 項，修正後刑法第2 條第1 項但書、第11條前段、第55
    條、第42條第3 項、第38條第1 項第1 款，現行法規所定貨
    幣單位折算新臺幣條例第2 條。
本案經檢察官魏廷勳到庭執行職務。
中    華    民    國    95    年    8     月    18    日
                  刑事第四庭審判長法  官  林秋宜
                                  法  官  劉兆菊
                                  法  官  馮俊郎
以上正本證明與原本無異。
如不服本判決，應於判決送達後10日內向本院提出上訴狀 (應附
繕本 )，上訴於臺灣高等法院。
中    華    民    國    95    年    8     月    18    日
                                  書記官  鄧雪怡
附錄本案論罪科刑實體法條全文：
＊槍砲彈藥刀械管制條例第8 條第4 項：
【未經許可，製造、販賣或運輸鋼筆槍、瓦斯槍、麻醉槍、獵
槍、空氣槍或第4 條第1 項第1 款所定其他可發射金屬或子彈具
有殺傷力之各式槍砲者，處無期徒刑或5 年以上有期徒刑，併科
新臺幣1 千萬元以下罰金。
未經許可，轉讓、出租或出借前項所列槍枝者，處5 年以上有
期徒刑，併科新臺幣1 千萬元以下罰金。
意圖供自己或他人犯罪之用，而犯前2 項之罪者，處無期徒刑
或7 年以上有期徒刑，併科新臺幣1 千萬元以下罰金。】
未經許可，持有、寄藏或意圖販賣而陳列第1 項所列槍枝者，
處3 年以上10年以下有期徒刑，併科新臺幣700 萬元以下罰金。
＊槍砲彈藥刀械管制條例第12條第4 項：
【未經許可，製造、販賣或運輸子彈者，處1 年以上7 年以下
有期徒刑，併科新台幣500 萬元以下罰金。
未經許可，轉讓、出租或出借子彈者，處6 月以上5 年以下有
期徒刑，併科新台幣300 萬元以下罰金。
意圖供自己或他人犯罪之用，而犯前2 項之罪者，處3 年以上
10年以下有期徒刑，併科新台幣700 萬元以下罰金。】
未經許可，持有、寄藏或意圖販賣而陳列子彈者，處5 年以下
有期徒刑，併科新台幣300 萬元以下罰金。


司法院資訊處製作；財團法人民間司法改革基金會備份。
